【裁判字號】    89,易,2204
【裁判日期】    901206
【裁判案由】    業務侵占
【裁判全文】
臺灣高雄地方法院刑事判決                        八十九年度易字第二二四號
    公  訴  人  臺灣高雄地方法院檢察署檢察官
    被      告  丁○○
    選任辯護人  徐豐明
                陳慧博
                郭季榮
右列被告因業務侵占案件，經檢察官提起公訴（八十九年度偵字第三八八八號），本
院判決如左：
    主  文
丁○○無罪。
    理  由
一、公訴意旨略以：被告丁○○係愛王工業股份有限公司（下稱愛王公司）高雄七賢
    直營店之店長，竟意圖為自己不法之所有，並基於概括之犯意，於八十七年九月
    至八十八年九月間，連續多次將所收取之貨款共計新台幣二十萬六千三百四十六
    元侵占入己（含收取貨款十九萬二千一百四十六元及店內物品短少價值一萬四千
    二百元），因認被告涉有刑法第三百三十六條第二項之業務侵占罪嫌等語。
二、按犯罪事實應依證據認定之，無證據不得推定其犯罪事實；不能證明被告犯罪者
    ，應諭知無罪之判決，刑事訴訟法第一百五十四條、第三百零一條第一項分別定
    有明文。而刑事訴訟法上所謂認定犯罪事實之證據，係指足以認定被告確有犯罪
    行為之積極證據而言，如未能發現相當證據或證據不足以證明，自不能以推測或
    擬制之方法，以為裁判基礎，此有最高法院二十九年上字第三一○五號判例及四
    十年台上字第八十六號判例可供參照；又認定犯罪事實，所憑之證據，雖不以直
    接證據為限，間接證據亦包括在內，然無論直接或間接證據，其為訴訟上之證明
    ，須於通常一般之人均不致於有所懷疑，而得確信其為真實之程度者，始得據之
    為有罪之認定，倘其證明尚未達到此一程度，而有合理性懷疑之存在時，即無從
    為有罪之認定，此亦有最高法院七十六年台上字第四九八六號判例可資參照。
三、訊之被告丁○○對於上開曾在愛王公司任職其後離職等情固不諱言，惟堅決否認
    有何侵占之犯行，辯稱：伊在任職期間公司均有定期查帳，並未有何問題，不知
    為何在伊離職後公司復稱伊有侵占公司之款項等語。經查，公訴意旨認被告涉有
    業務侵占之犯行，無非以告訴人公司代表人乙○○之指訴，及告訴人公司代表人
    乙○○與被告於八十九年一月十三日在高雄市政府勞資爭議調解委員會對帳結果
    ，亦確定被告短缺帳款十九萬二千一百四十六元，有會議紀錄影本一份附卷可稽
    ，另被告賣出貨品未報帳致實際盤存與帳列貨品不符有一萬四千二百元之貨品，
    亦有明細表一份在卷可按，惟查，
    （一）收取現金未交予告訴人公司部分（即十九萬二千一百四十六元部分）：上
          開八十九年一月十三日在高雄市政府勞資爭議調解委員會會議紀錄中決議
          事項欄雖記載勞方（即被告）短差資方（即告訴人公司）新台幣十九萬二
          千一百四十六元，惟該記錄並未見告簽名確認，且該決議事項是雙方之主
          張並非協議事項，被告亦未承認有短缺帳款等情，亦據證人即參與調解之
          委員甲○○於審理中證述明確（見本院八十九年六月一日審判筆錄），況
          所謂短差金額，係依帳目核對所計算得出之數額，惟帳目有所短差之原因
          甚多，亦難以此即認短差金額為被告所侵占；又告訴人公司所提出之收款
          退貨明細表及收款會帳單各一份，雖顯示帳目核算後，被告任店長期間所
          收取之貨款及公司匯至被告任職之七賢店之現金，扣除七賢店之開銷後，
          應匯回公司之現金尚有短少，十九萬二千一百四十六元，惟查上開收款退
          貨明細表、收款會帳單均為告訴人公司內部之帳目資料，部分並無被告之
          簽名，而帳目之記載，難免有所誤差，究竟其誤差原因為何仍應進一步加
          以確定，況依證人即告訴人公司之高雄區主任陳志聰於審理中證稱：公司
          每月均寄連絡單下來，明細支出都會寫的很詳細等語（見本院八十九年六
          月十三日審判筆錄），又證人即被告任職之七賢店內之同事戊○○亦證稱
          ：公司每月均會與七賢店結算，每月會寄平衡表給我們，若有透支就由店
          長先墊付，若有結餘會整筆匯給公司，每月帳目是連續的等語（見本院八
          十九年七月二十日審判筆錄），復有連絡單八紙附卷可稽，被告在任職告
          訴人公司期間，告訴人公司均有定期核對帳目；又告訴人公司之經理陳潮
          宗與稽查丙○○、會計葉玉燕並曾於八十八年六月二十二日至七賢店進行
          半年一次之例行查核，經查核結果帳目部分結餘九萬四千六百五十六元，
          經被告簽名確認後，被告當日即匯九萬元至告訴人公司帳戶，亦有匯款單
          一紙在卷可查，惟依告訴人公司所提被告短匯回公司之明細所示，被告短
          匯之十九萬二千一百四十六元，僅三萬餘元在八十八年七月之後，其餘均
          在八十七年六月前，則告訴人公司何以在六月二十二日查核時未加以糾正
          ，而在被告職後始在八十九年二月間提出本件告訴。
    （二）店內物品短少價值一萬四千二百元部分：
          本件被告係於八十八年十月間離職，離職之時係由被告與七賢店內之同事
          戊○○辦理交接，當時告訴人公司並未派員至店內查核交接時店內之物品
          ，而在數日後始派員南下盤點店內貨品，此業據告訴人公司代表人乙○○
          於審理中供述明確（見本院九十年十一月二十二日審判筆錄），且告訴人
          公司復無法提出被告交接時所簽名確認之交接貨品明細，則縱告訴人事後
          盤點店內貨物有所短少，亦難證明係在被告任職期間將其侵占入己。
    綜上所述，本件尚難以告訴人公司所提出之帳目明細所示之差額，即逕認被告有
    在任職告訴人公司期間侵占該數額之金錢或貨品；此外復查無其他積極證據足認
    被告有何業務侵占之犯行，依上開說明，自屬犯罪不能證明，應為無罪之諭知。
據上論斷，應依刑事訴訟法第三百零一條第一項，判決如主文。
中    華    民    國      九十      年      十二      月      六        日
                                  臺灣高雄地方法院刑事庭
                                      法  官    林 俊 寬
右正本證明與原本無異。
如不服本判決，應於判決送達後十日內，向本院提出上訴狀。
                                      書記官    李 文 廣
中    華    民    國      九十      年      十二      月      六        日


司法院資訊處製作；財團法人民間司法改革基金會備份。
